【裁判字號】    95,交抗,17
【裁判日期】    950116
【裁判案由】    聲明異議
【裁判全文】
臺灣高等法院臺南分院刑事裁定
                                  95年度交抗字第17號  Ａ
抗  告  人
即受處分人  甲○○
上列受處分人因違反道路交通管理處罰條例案件，不服臺灣雲林
地方法院中華民國94年12月7日所為之裁定（94年度交聲字第208
號，處分案號：交通部公路總局嘉義區監理所雲林監理站雲監裁
字第裁72-KAE108373號），提起抗告，本院裁定如下：
    主  文
抗告駁回。
    理  由
一、抗告意旨略以：抗告人於事故發生時，並未逃離現場，而係
    與對方在現場商處理事宜，因當時下雨，故抗告人躲在對面
    房屋並打電話聯絡，因對方堅持找警方來，警方來時，抗告
    人因一時驚恐，跑回家中，恰好朋友到達見抗告人驚慌，並
    見沒有發生大車禍，說其是肇事者，警方即以頂替查辦，抗
    告人自始至終在現場，也遭警方帶回北港分局處理，且車子
    撞後掉入水溝，亦無法駕駛逃離現場，為此，請求撤銷原處
    分等語。
二、按汽車駕駛人，爭道行駛有不依規定駛入來車道者，處六百
    元以上一千八百元以下罰鍰；且汽車駕駛人違反前開規定者
    ，除依原條款處罰鍰外，並分別記違規點數一點。又汽車駕
    駛人駕駛汽車肇事致人受傷或死亡，應即採取救護或其他必
    要措施，並向警察機關報告，不得駛離；違者吊扣其駕照三
    個月至六個月；逃逸者吊銷駕駛執照，道路交通管理處罰條
    例第45條第3款、第63條第1項第1款、第62條第1項分別定有
    明文。又按汽車駕駛人，曾依第62條第 1項之規定吊銷駕駛
    執照者，終身不得考領駕駛執照，同條例第67條第 1項亦定
    有明文。
三、經查抗告人即受處分人甲○○於民國94年 2月18日下午10時
    30 分許，駕駛車號S2-9027號自用小客車，行經雲林縣水林
    鄉○○村○○路1號前之雲164號公路時，因不依規定駛入來
    車道，肇事致人受傷而逃逸，嗣經警以抗告人有違反道路交
    通管理處罰條例第45條第3款、第62條第1項規定之行為，掣
    單舉發，並經原處分機關依道路交通管理處罰條例第45條第
    3款、第63條第1項、第62條第1項、第67條第1項規定，裁處
    罰鍰新台幣（下同）一千八百元，並記違規點數一點及吊銷
    駕駛執照，並終生禁考之事實，有道路交通事故現場圖、調
    查報告表、照片等附於抗告人被訴公共危險案件刑事案卷可
    稽（臺灣雲林地方法院94年度港交簡字第92號），並有交通
    部公路總局嘉義區監理所雲林監理站雲監裁字第裁72-KAE10
    8373號舉發違反道路交通管理事件裁決書一件在卷可憑（原
    審聲明異議卷第18頁）。
四、抗告人雖否認有肇事致人受傷而逃逸之行為，並辯稱：因當
    時下雨，故抗告人躲在對面房屋並打電話聯絡，因對方堅持
    找警方來，警方來時，抗告人因一時驚恐，跑回家中，恰好
    朋友到達見抗告人驚慌，並見沒有發生大車禍，說其是肇事
    者，警方即以頂替查辦云云。惟查：
  (一)按88年 4月21日增訂刑法第185條之4肇事致人死傷逃逸罪，
    其犯罪主體限於駕駛動力交通工具肇事致人死傷而逃逸者，
    且祇以行為人有駕駛動力交通工具，致人死傷而逃逸之事實
    為已足，亦即該條之立法意旨，係為維護交通安全，加強救
    護，減少被害人死傷，促使駕駛人於肇事後，能對被害人即
    時救護，特設該條，乃對於肇事致人死傷而逃逸之人加以處
    罰（最高法院93年度台上字第5585、5599號判決意旨分別參
    照）。
  (二)抗告人於上開時地，因不依規定駛入來車道，肇事致被害人
    吳昆彥左腳膝蓋受有傷害，抗告人於肇事後，明知被害人吳
    昆彥已因車禍受傷，竟未加察看或處理，旋即刻意躲至對面
    避雨而未在場施予必要之扶助或救護傷者，並電請同案被告
    陳秋谷出面頂替上開駕駛肇事責任等情，業據抗告人於其所
    涉犯公共危險罪之刑事案件警詢中坦承不諱，並據刑事案件
    之同案被告陳秋谷及證人王雪碧、吳建宏、吳明期於上開刑
    事案件警詢及偵查中證述明確，且有道路交通事故現場圖、
    調查報告表、照片等附於刑案卷內可資佐證，臺灣雲林地方
    法院北港簡易庭復於94年7月5日，以94年度港交簡字第92號
    認定抗告人肇事逃逸之犯行事證明確，判處有期徒刑六月等
    情，此經原審法院調閱94年度港交簡字第92號公共危險案件
    卷證核閱無誤。又查，刑事案件之同案被告陳秋谷因頂替抗
    告人為肇事者，亦經原審法院以94年度交簡上字第36號判處
    有期徒刑三月確定在案，有該案刑事判決書一件附卷可稽。
  (三)參互上開刑事判決所認定之犯罪事實以觀，抗告人當時既係
    刻意躲至對面避雨，而未在場施予必要之扶助或救護傷者，
    並通知陳秋谷出面頂替肇事責任，顯見其離開現場躲至對面
    係出於肇事逃逸之故意已甚明。再揆諸前揭道路交通管理處
    罰條例之法令規定及刑法第185條之4立法意旨，抗告人於肇
    事後本應立即採取救護或其他必要措施，乃抗告人竟躲在對
    面屋內，未即時對被害人施以救護，且在警方抵達現場，竟
    又電話通知陳秋谷到場頂替為肇事者，而規避其肇事責任，
    足認抗告人在主觀上顯有肇事逃逸之故意亦至明。是抗告人
    肇事致人受傷而逃逸之行為，已堪認定，其雖執前詞為辯，
    顯係卸責之詞，自無足採。
五、綜上所述，抗告人肇事致人受傷而逃逸之事實，應堪認定，
    原處分機關交通部公路總局嘉義區監理所雲林監理站依道路
    交通管理處罰條例第45條第3款、第63條第1項第 1款、第62
    條第1項、第67條第1項之規定，裁處抗告人罰鍰一千八百元
    ，並記違規點數一點及吊銷駕駛執照，並終生禁考，於法尚
    無不當。原審交通法庭認原處分機關所為之裁處，於法並無
    不合，因予駁回抗告人所提之聲明異議。本院經核原裁定認
    事用法，均無違誤。抗告意旨，猶執前詞，指摘原裁定不當
    ，請求撤銷原裁定，非有理由，應予駁回。
六、據上論結，應依道路交通案件處理辦法第26條，刑事訴訟法
    第412條，裁定如主文。
中    華    民    國    95    年    1     月    16    日
                  刑事第四庭    審判長法  官  吳志誠
                                      法  官  陳珍如
                                      法  官  蔡美美
以上正本證明與原本無異。
不得再抗告。
                                      書記官  蔡振豐
中    華    民    國    95    年    1     月    17    日


司法院資訊處製作；財團法人民間司法改革基金會備份。
